【裁判字號】    95,破抗,16
【裁判日期】    950731
【裁判案由】    宣告破產
【裁判全文】
臺灣高等法院高雄分院民事裁定          95年度破抗字第16號
抗  告  人  甲○○
上列抗告人聲請宣告破產事件，對於中華民國95年6 月20日臺灣
高雄地方法院95年度破字第32號裁定提起抗告，本院裁定如下：
    主  文
抗告駁回。
抗告程序費用由抗告人負擔。
    理  由
一、本件聲請及抗告意旨略以：伊因受家庭因素而積欠復華銀行
    、日盛銀行、香港上海匯豐銀行等債務計新台幣（下同）2,
    580,000 元，伊已無力清償上開鉅額借款之本息，而伊尚有
    現金260,000 元及民國80年出產之福特天王星中古汽車一輛
    可供構成破產財團，為此依破產法規定，聲請宣告破產，乃
    原裁定以伊帳戶所有現金260,000 元係於原法院命補正證明
    後才由他人匯款存入其帳戶，伊是否確有該存款已非無疑，
    又縱該存款為真實，惟扣除其每年生活消費支出，以民間消
    費支出調查計已達266,372 元，以及破產管理人之最低報酬
    40,000元，已無餘額可供構成破產財團，自無法清償破產債
    權，為此理由，而駁回伊之聲請。惟查伊確存有260,000 元
    之現金，因恐遭其他債權人聲請強制執行，乃將該款交由友
    人梁師安代為保管，嗣後才再匯入伊之帳戶，又伊每月尚有
    薪水三萬餘元，伊之財產即足以支付破產相關必要費用，原
    裁定認為用法似有誤會，為此求予廢棄發回原法院另為適法
    裁定云云。
二、按「破產人及其家屬之必要生活費及喪葬費，視為財團費用
    。」、「財團費用及財團債務，應先於破產債權，隨時由破
    產人依破產法之規定清償之。」、「破產宣告後，如破產財
    團之財產不敷清償財團費用及財團債務時，法院因破產管理
    人之聲請，應以裁定宣告破產終止。」，破產法第95條第2
    項、第97條、第148 條分別定有明文。又破產固係對於債務
    人不能清償債務者宣告之，但法院依破產法第63條第2 項，
    就破產之聲請得依職權為必要之調查，若債務人確係毫無財
    產，則破產財團即不能構成，至若破產財團雖勉可組成，然
    其破產財團之財產尚不足清償破產程序之費用，自無法清償
    破產債權，參酌前開條文規定之意旨，即無進行破產程序之
    必要，而應駁回破產之聲請，此觀司法院25年院字第1505號
    解釋自明。
三、經查：本件抗告人積欠債務2,580,000 元，且積欠牌照稅71
    20元、燃料稅4800元、及所得稅12,080元，其名下資產僅有
    1991年份汽車1 部，此有稅務電子閘門查詢表、交通部公路
    總局高雄區監理所、臺灣省南區國稅局高雄縣分局函一份，
    而抗告人主張其有現金資產260,000 元，然未提出任何證據
    ，經原審於94年4 月28日函請補正後，始提出抗告人土地銀
    行存摺影本一份，且觀上開土地銀行存摺影本，於95年3 月
    6 日開戶後至同年4 月間，戶頭內現金餘款幾僅有一、二百
    元，而於原審命補正後之95年5 月8 日始由梁師安匯款入26
    0,000 元，而使總存款金額達260,287 元，倘抗告人果有此
    260,000 元現金，何以於原審命補正後，始由他人匯款入其
    帳戶，是上開260,000 元是否確屬抗告人之現金資產已有可
    疑，其又未能提出其他積極證據證明該260,000 元為其財產
    ，所辯該260,000 元為其儲蓄而寄存於友人梁師安云云，尚
    非可採。至抗告人尚擁有之民國80年出產之福特天王星中古
    汽車一輛，其車齡亦有15年左右，出售價值甚低，抗告人雖
    復主張其每月尚有薪水三萬餘元等語，惟查破產程序需召開
    債權人會議、出售資產、分配破產財團等事項，通常1 年仍
    難終結，如以最短處理期間1 年計，此期間抗告人尚應支出
    之生活費用，依行政院主計處91年度平均每人民間消費支出
    調查即已達266,372 元。則抗告人之上開財產，經扣除積欠
    稅額24,008元，及依目前破產實務，破產管理人之最低報酬
    40,000元，及上開生活費用後，已難有資產可供構成破產財
    團，自無法清償破產債權，依首開說明及破產法第148 條規
    定，抗告人聲請宣告破產即無實益，自應予駁回。抗告意旨
    仍執前詞指摘原裁定不當，求予廢棄，非有理由，應予駁回
    。
四、據上論結，本件抗告為無理由，依民事訴訟法第495 條之1
    第1項、第449條第1項、第95條、第78條，裁定如主文。
中    華    民    國    95    年    7     月    31    日
                            民事第四庭
                                審判長法官  蔡文貴
                                法      官  黃科瑜
                                法      官  徐文祥
以上正本證明與原本無異。
如不服本裁定應於送達後10日內向本院提出再抗告狀 (並按他造
當事人之人數附繕本)， 並繳納再抗告費新臺幣1,000 元。再為
抗告應以適用法規顯有錯誤為理由，並經本院之許可，該許可以
原裁定所涉及之法律見解具有原則上之重要性者為限，並委任律
師為代理人。
抗告人之配偶、三親等內之血親、二親等內之姻親，或抗告人為
法人、中央或地方機關時，其所屬專任人員具有律師資格並經法
院認適當者，亦得為第三審代理人。抗告人或其法定代理人具有
律師資格者及前項情形，應於提起抗告或委任時釋明之。
中    華    民    國    95    年    8     月    1     日
                                書  記  官  吳福連
                                                      Q


司法院資訊處製作；財團法人民間司法改革基金會備份。
